臺灣臺北地方法院民事裁定
111年度訴字第3006號
原      告  永豐商業銀行股份有限公司

法定代理人  陳嘉賢  
訴訟代理人  曾仲鈺  
被      告  李奕德  
上列當事人間清償借款事件，本院裁定如下：
    主  文
本件移送臺灣宜蘭地方法院。
    事  實
一、按訴訟，由被告住所地之法院管轄。被告在中華民國現無住
    所或住所不明者，以其在中華民國之居所，視為其住所；無
    居所或居所不明者，以其在中華民國最後之住所，視為其住
    所。訴之全部或一部，法院認為無管轄權者，依原告聲請或
    依職權以裁定移送於其管轄法院，民事訴法第1條第1項前段
    及第2項、第28條第1項定有明文。次按當事人得以合意定第
    一審管轄法院，但以關於由一定法律關係而生之訴訟為限，
    民事訴訟法第24條第1項亦有明文。又民事訴訟法所以規定
    當事人得合意定管轄法院，乃因法定管轄規定於實際上常造
    成當事人諸多不便，故為尊重當事人之程序選擇權，兼顧當
    事人實行訴訟之便利，於無礙公益上特別考量所作管轄之規
    定（如專屬管轄之規定）下，特容許當事人得合意定第一審
    管轄法院，上開規定之立法意旨既係為便利當事人實行訴訟
    而設，則兩造於起訴前合意指定之管轄法院，必須限於一定
    之法院，始能謂係便利當事人實行訴訟，如當事人一造以定
    型化契約廣泛將不特定多數第一審法院定為合意管轄之法院
    ，用與他造當事人簽訂契約，即與合意管轄之立法意旨有悖
    ；是合意所定之管轄法院，必須限於一定之法院，不得廣泛
    就任何第一審法院定為合意管轄之法院，另有最高法院86年
    度台抗字第139號裁定意旨可資參酌。
二、本件原告固主張依兩造所簽立之個金授信總約定書(編號：L
    NC-000 0000.03)「五十三」約定，同意以該行「總行或有
    業務往來之分行所在地管轄法院」為第一審管轄法院等情(
    本院卷第9、37頁)。惟查，該條約定內容並未特定以本院為
    第一審管轄法院，且依一般社會通念解釋「總行或有業務往
    來之分行所在地管轄法院」，亦未明確由何一法院管轄，顯
    然失之廣泛，揆諸前揭說明，自不能認兩造已有限於一定法
    院為第一審管轄法院之合意，是上揭合意管轄約定與民事訴
    訟法第24條規定不符，應屬無效。次查，被告戶籍地在宜蘭
    縣宜蘭市，有其戶籍謄本在卷可參(本院卷第51頁)，依上開
    法律規定，本件自應由被告住所地法院即臺灣宜蘭地方法院
    管轄。原告誤為兩造已合意管轄，逕向無管轄權之本院起訴
    ，顯有違誤，爰依職權將本件移送於該管轄法院。
三、依民事訴訟法第28條第1項，裁定如主文。
中　　華　　民　　國　　111 　年　　7 　　月　　 5　　日
                  民事第二庭    法　官　林修平
以上正本係照原本作成。
如不服本裁定應於送達後10日內向本院提出抗告狀，並繳納抗告
費新臺幣1,000元。
中　　華　　民　　國　　111 　年　　7 　　月　　 5　　日
                                書記官  宇美璇